臺灣高等法院臺中分院刑事裁定　　　　100年度聲再字第272號
再審聲請人
即受判決人　張慶蜂
上列聲請人因違反貪污治罪條例案件，對於本院99年7月6日98年
度上更（一）字第200 號確定判決（起訴案號：臺灣彰化地方法
院檢察署94年度偵字第5333號、95年度偵字第4292號）聲請再審
，本院裁定如下：
    主  文
再審之聲請駁回。
    理  由
一、聲請再審意旨略以：按有罪之判決確定後，有因發現確實之
    新證據，足認受有罪判決之人應受無罪、免訴、免刑或輕於
    原判決所認罪名之判決者，為受判決人之利益，得聲請再審
    ，刑事訴訟法第420條第1項第6 款定有明文。本件再審聲請
    人即受判決人張慶蜂與被害人葉明杰均從事營造業，並為朋
    友關係，有資金往來，本案葉明杰得標後，鎮長涂銓重指派
    建設課長薛文鈞向葉明杰勒索財物，葉明杰後來同意交付，
    但雙方金額差距過大，因此葉明杰、陳書友與薛文鈞三人均
    找過再審聲請人張慶蜂，並要求再審聲請人出面協調，因此
    再審聲請人才涉入本案，由證人葉明杰之原確定判決審理時
    之證述及薛文鈞於調查站、偵訊時之證述，明白顯示再審聲
    請人張慶蜂只是居間協調，又未從贓款中得到任何一毛錢，
    豈有可能有事前共同謀議去勒索財物之可能性，原確定判決
    認定之事實顯與上開卷附證詞不符，自不可採信。又再審聲
    請人張慶蜂與被害人葉明杰為朋友關係，葉明杰尚且於93年
    11月18日投標「彰化縣中山國小西棟老舊危險校舍拆除重建
    工程」，押標金為新台幣（下同）180 萬元，葉明杰當時欠
    缺現金，因此向被告借貸，由被告之「佳陽營造有限公司」
    提領現金180 萬元，並購買第一商業銀行之支票供葉明杰去
    投標該標案，足證被告張慶蜂不可能和鎮長涂銓重等人共同
    謀議去勒索葉明杰，葉明杰為脫免上開之借款債務，及不希
    望薛文軍、陳書友分取系爭工程利潤，因此才提出本件檢舉
    ，作為秘密證人並為不利再審聲請人之證詞，懇請鈞院開始
    再審，以回復再審聲請人清白等語。
二、按刑事訴訟法第413條第1項第6款（按即現行法第420 條第1
    項第6 款）所謂確實之新證據，係指該項證據，事實審法院
    於判決前因未經發見，不及調查斟酌，至其後始行發見者而
    言，若判決前已經當事人提出或聲請調查之證據，經原法院
    捨棄不採者，即非該條款所謂發見之新證據，不得據為聲請
    再審之原因（最高法院28年抗字第8 號判例參照）；又所謂
    確實之新證據，固非以絕對不須經過調查程序為條件，但必
    須可認為確實足以動搖原確定判決而為受判決人有利之判決
    者為限，倘受判決人因對有利之主張為原確定判決所不採，
    事後任意由人出一證明書，證明受判決人前次所為有利之主
    張，係屬實在，憑以聲請再審，此項證據既非判決後所發見
    ，又非不須調查之確定新證據，顯然不足以使原確定判決發
    生動搖，即難據以開始再審（最高法院49年台抗字第72號判
    例參照）。經查：本件再審聲請人前開所主張之有利事項，
    業已經原確定判決事實審法院加以調查，並本於自由心證予
    以取捨及判斷，說明其證據取捨、認定事實之理由，且再審
    聲請人所提出之證據即「招標公告資料、取款憑條、存摺影
    本及代收入傳票」，均顯係在原判決確定前即已存在，並為
    再審聲請人當時所明知，非事實審法院判決前未經發現之證
    據，亦與前述「新證據」要件不符，自不得據為聲請再審之
    原因。綜上所述，聲請人所主張之前開事項，難認為有再審
    之理由，爰依同法第434條第1項裁定如主文。
中    華    民    國  100     年    12    月    14    日
            刑事第七庭   審判長法  官 林 榮 龍
                               法  官 李 秋 娟
                               法  官 黃 仁 松
以上正本證明與原本無異。
如不服本裁定，應於裁定送達後五日內向本院提出抗告狀。
                               書記官 林 玉 惠
中    華    民    國  100     年    12    月    14    日